【裁判字號】    88,竹小,325
【裁判日期】    891018
【裁判案由】    損害賠償
【裁判全文】
臺灣新竹地方法院民事判決  八十八年度竹小字第三二五號
    原      告  甲○○
    被      告  丙○○
    訴訟代理人  乙○○
                丁○○
右當事人間損害賠償事件，本院判決如左：
    主    文
被告應給付原告新臺幣壹萬玖仟捌佰陸拾陸元，及自民國八十八年十月十五日起至清
償日止，按年息百分之五計算之利息。
原告其餘之訴駁回。
訴訟費用新台幣玖佰捌拾貳元由被告負擔十分之三，餘由原告負擔。
本判決第一項於原告以新臺幣陸仟元為被告供擔保後，得假執行。
原告其餘假執行之聲請駁回。
    事實及理由
一、本件原告主張其於八十八年五月二十九日凌晨二時五分許，將車號ＩＶ─三六九
    九號自小客車停放於新竹市○○路○段二０五號騎樓下，遭被告駕駛車號ＦＬ─
    一一七七號自小客車碰撞，致原告之上開自小客車及瓦斯管均遭撞損，計支出小
    客車修理費五萬九千五百五十元，瓦斯管修理費四千五百五十一元，共計六萬四
    千一百零一元等情，並提出相片、收據、估價單、天然氣修理派工單、行照影本
    等為證；被告則以其於八十八年五月二十九日凌晨二時五分許，駕駛車號ＦＬ─
    一一七七號自小客車沿新竹市○○路南向北行駛，適訴外人彭文志亦駕駛車號Ｌ
    ８─二一０八號自小客車沿同路北向南行駛，至同路段二一三巷口，彭文志突然
    違規迴轉，致撞及被告所駕駛小客車，被告失控再撞及停於北上車道之原告車輛
    ，被告應無過失可言，且原告請求之維修費用亦過高，應予折舊等語置辯。
二、按因故意或過失，不法侵害他人之權利者，負損害賠償責任；又不法毀損他人之
    物者，應向被害人賠償其物因毀損所減少之價額，民法第一百八十四條第一項前
    段、第一百九十六條分別定有明文。查原告主張其所有停放於路邊之自小客車及
    瓦斯管線遭被告駕車撞及之事實，業據其提出相片、收據、估價單、天然氣修理
    派工單、行照影本等為證，被告對於確有駕車撞及原告之自小客車及瓦斯管一節
    亦不否認，僅稱：伊係因訴外人彭文志違規迴轉致失控撞及者，應無過失等語。
    按行經交岔路口，應遵守燈光號誌，行車速度應依標誌之規定，減速慢行，道路
    交通安全規則第九十三條第一項、第一百零二條第一項第一款分別定有明文；查
    本件肇事地段於車禍發生當日天候晴朗、晨光、路面乾燥、無缺陷、無障礙物、
    視距亦良好，有附於八十八年度偵字第八一八五號案卷之道路交通事故調查報告
    表記載明確，且依警繪現場圖所示，肇事地點為一經國路二一三巷口處，被告行
    駛經國路北上直行，訴外人彭文志則係由南下車道迴轉至北上車道，被告之車輛
    與訴外人彭文志之車輛肇事後，被告之車輛再撞及停放於北上車道路邊之原告車
    輛及瓦斯管，並再反彈衝過安全島，撞及停於南下車道路邊之三輛自小客車，足
    見被告車輛之行駛速度極快，已超出該處之限速五十公里，且行經該路口處並未
    減速慢行，有未注意車前狀況之情形；而訴外人彭文志則係違規迴轉，且於迴轉
    時未讓被告之直行車先行。綜觀上情，本院參酌肇事地點之路況、被告與訴外人
    彭文志二車之行向、車損等情狀，認被告駕駛車輛行經本件肇事之路口處，本應
    能注意採行減速等必要之迴避措施，以維交通安全，乃因車速過快疏未減速慢行
    ，並於遇有狀況時煞避不及發生肇事，其對本件車禍之發生自有過失，且本件車
    禍經鑑定結果，亦認被告駕駛自小客車行經叉路超速行駛為肇事原因，此有臺灣
    省竹苗區行車事故鑑定委員會函在上開刑事卷內可參，是被告於本件車禍之發生
    自有過失，應堪認定，且其過失行為與原告之受損害間，有相當因果關係，被告
    自應負侵權行為損害賠償之責任。至原告車輛停放於路邊騎樓處，就本件事故之
    發生並無過失可言，訴外人彭文志有無過失，僅為該訴外人彭文志與被告間就系
    爭車損之發生是否應負共同侵權之連帶損害賠償責任，被告無由藉此卸責；綜上
    ，被告所辯，不足採信，原告主張之事實，應屬實在。
三、原告請求賠償之金額，茲核列如左：
  １．原告主張其所有上開車輛因本件事故支出之修復費用為五萬九千五百五十元之
      事實，業據其提出估價單、照片、收據等為證，被告對此並不爭執，僅稱金額
      過高，應予折舊等語，是關於原告請求之修車工資一萬零四百元部分，應全部
      准許。
  ２．按物被毀損時，被害人除得依民法第一百九十六條請求賠償外，並不排除民法
      第二百十三條至第二百十五條之適用。依民法第一百九十六條請求賠償物被毀
      損所減少之價額，得以修復費用為估定之標準，但以必要者為限（例如︰修理
      材料以新品換舊品，應予折舊），此有最高法院七十七年度第九次民事庭會議
      決議可資參照。本件原告請求之修理費中，關於修車零件費用四萬九千一百五
      十元部分，因原告系爭車輛為八十二年十一月九日領照使用，有原告提出之行
      車執照影本一件附卷足參，至本件車禍發生時（八十八年五月二十九日），系
      爭車輛使用期間已有五年又六月，依前揭說明，自應折舊，即原告以新品取代
      舊品間之差價應予扣除，本院依行政院公布之固定資產耐用年數表及固定資產
      折舊率表，採定率遞減法計算其折舊，上開零件之折舊額為四萬五千一百四十
      元，（其計算方式為︰第一年折舊應為  49150 × 0.369 =  18136 元，第二
      年之折舊應為（00000-00000）×0.369   =   11444元，第三年之折舊應為（
      00000-000   00）×0.369  =  7221元，第四年之折舊應為（00000-0000）×
      0.369 = 4557元，第五年之折舊應為（00000 - 0000）×0.369 = 2875元，第
      六年之折舊應為（0000    -     0000）×0.3693×6／12     =    907元，
      18136+11444+7221+4557+2875+907=45140元，元以下四捨五入），惟依上開固
      定資產折舊率表註（四）之規定，採用定率遞減法者，其最後一年之折舊額，
      加歷年折舊累計額，其總和不得超過該資產成本原額之十分之九，而上開歷年
      折舊累計額總和已超過原額之十分之九，故應為扣除之折舊為四萬四千二百三
      十五元，是原告得請求之零件修理費為四千九百一十五元。
  ３．原告主張其瓦斯管因本件事故支出之修理費用為四千五百五十一元之事實，業
      據其提出天然氣修理派工單、照片等為證，被告對此並不爭執，是關於原告請
      求之瓦斯管修理費用部分，應全部准許。
      綜上所述，原告因此所受損害合計一萬九千八百六十六元。
四、從而，原告依侵權行為之法律關係請求被告賠償一萬九千八百六十六元及自起訴
    狀繕本送達翌日（八十八年十月十五日）起至清償日止，按週年利率百分之五計
    算之利息，洵屬正當，應予准許，逾越上開金額部分，即無理由，應予駁回。
五、本件原告陳明願供擔保請准宣告假執行，就原告勝訴部分，經核無不合，爰酌定
    相當之擔保金額准許之，至原告敗訴部分，其假執行之聲請已失所附麗，應併予
    駁回。
中      華      民      國    八十九    年      十      月    十八      日
                                  臺灣新竹地方法院新竹簡易庭
~B法      官  林南薰
右為正本係照原本作成。
如對本判決上訴，須於判決送達後廿日內向本院提出上訴狀。
~B法院書記官  林淑瑜
中      華      民      國    八十九    年      十      月    十八      日


司法院資訊處製作；財團法人民間司法改革基金會備份。
